臺灣高等法院刑事裁定
111年度抗字第20號
抗  告  人  
即  聲請人    彭文正



代  理  人    張靜律師                      
上列抗告人即聲請人因聲請法官迴避案件，不服臺灣臺北地方法
院110年度聲字第1557號中華民國110年12月9日裁定，提起抗告
，本院裁定如下：
    主  文
抗告駁回。
    理  由
一、原裁定意旨略以：抗告人即聲請人彭文正對被告陳朝建等人
    提起自訴，現由原審法院以110年度自字第14號（下稱本案
    ）審理中。抗告人認本案承審法官郭又禎於尚未調查證據前
    已有心證，未審先判，欲依刑事訴訟法第306條規定逕為一
    造辯論而對被告陳朝建等人為拘役、罰金或無罪判決，足認
    執行職務有重大偏頗之虞云云。惟抗告人上開所指，係屬法
    官調查證據之方法及訴訟指揮之事，就相關證人是否傳喚、
    證據是否調查，應由法院按訴訟進行之程度、聲請事項與待
    證事實之關聯性等節，依職權決定之，此觀刑事訴訟法第16
    3條之2規定即明。依抗告人所提出之事由及既有卷證資料觀
    之，難認承審法官與訴訟關係人具有故舊、恩怨等關係，致
    對本案審判恐有不公，或一般通常之人均會認為已達承審法
    官不能為公平審判之程度。是抗告人以本案承審法官尚未調
    查證據即欲行一造辯論判決，進而推論該法官有偏頗之情，
    難謂可採。從而其聲請法官迴避為無理由，應予駁回等語。
二、抗告意旨略以：本案承審法官於民國110年3月8日收案後，
    僅曾於同年8月11日向中央選舉委員會（下稱中選會）函調
    該會於同年2月18日發布新聞稿之簽核文稿，中選會於同年8
    月17日函覆該新聞稿之LINE群組相關通話紀錄到院。核承審
    法官此舉僅係依職權蒐集證據而已，並未進行證據調查程序
    。又承審法官並未進行準備程序，即訂110年9月1日上午10
    時50分進行審判程序，抗告人與代理人甫於前一日即同年8
    月31日收受被告之答辯狀，根本不及閱覽及回應，且觀該答
    辯狀所押日期為同年8月30日，可見承審法官亦係於開庭前
    才看到該答辯狀，竟仍預定於110年9月1日行言詞辯論終結
    本案，此舉明顯違法。蓋本案根本尚未進行準備程序，且在
    被告未出庭之情況下，即欲依刑事訴訟法第306條規定進行
    審判程序，等於是還未調查證據就已有心證，顯係欲對被告
    為無罪判決才會如此，否則如心證認定有罪，勢必會再改期
    傳喚被告，此等官官相護，完全不顧審判獨立之精神，實在
    有違公平審判之旨，理應足認其執行職務有偏頗之虞之情形
    ，構成刑事訴訟法第18條第2款之迴避事由。至原裁定雖認
    相關證人是否傳喚、證據是否調查，為法官職權行使之事項
    ，然本案承審法官並未進行準備程序，根本不知抗告人要傳
    喚何等證據、哪些證據有無證據能力、何等事證兩造爭執或
    不爭執及調查證據之方式均未事先處理之情況下，怎可在審
    判期日才決定相關證人是否傳喚、證據是否調查？故應構成
    法官迴避之事由，原裁定駁回抗告人之聲請，自有違誤。爰
    請撤銷原裁定，諭知本案承審法官應予迴避云云。
三、按足認法官執行職務有偏頗之虞者，當事人得聲請法官迴避
    ，刑事訴訟法第18條第2款固定有明文。惟當事人依本款聲
    請法官迴避，以有具體事實足認法官執行職務有偏頗之虞之
    情形為限；若僅對於法官之指揮訴訟，或其訊問方法，有所
    不滿，不能指為有偏頗之虞。又所謂偏頗之虞，係指法官與
    訴訟關係人具有故舊恩怨等關係，其審判恐有不公平者而言
    ；亦即以一般通常之人所具有之合理觀點，對於該承辦法官
    能否為公平之裁判，均足產生懷疑。且此種懷疑之發生，存
    有其完全客觀之原因，而非僅出諸當事人自己主觀之判斷者
    ，始足當之。至於訴訟上之指揮乃專屬於法院之職權，對於
    當事人之主張、聲請，在無礙於事實之確認以及法的解釋、
    適用之範圍下，法院固得斟酌其請求以為訴訟之進行，但仍
    不得以此對當事人之有利與否，作為其將有不公平裁判之依
    據，更不得以此程序之進行與否，而謂有偏頗之虞，聲請法
    官迴避（最高法院110年度台抗字第2000號裁定意旨參照）
    。　　
四、經查：　　　　
  ㈠按刑事訴訟法第273條第1項規定，法院為處理案件及證據之
    重要爭點，得於第一次審判期日前，傳喚被告，並通知檢察
    官、辯護人到庭行準備程序，旨在為案件之審理預作準備，
    俾使審判程序得以密集、不間斷進行，以達集中審理之目的
    。而有無行準備程序之必要，係由法院按個案情形依職權裁
    量定之，此由該規定僅係「得」於第一次審判期日前行準備
    程序，而非「應」行準備程序自明（最高法院110年度台上
    字第2672號判決意旨參照）。又依刑事訴訟法第343條，上
    開規定於自訴程序亦有準用，是抗告意旨以本案承審法官未
    行準備程序即進行審判程序有所違誤云云，顯係對法律規定
    有所誤解，自無足取。
　㈡我國現行刑事訴訟法係採卷證併送制度，而未採起訴狀一本
    主義，故法院於受理案件之初，即已獲悉、掌握卷內相關事
    證，對於訴訟如何進行、指揮，乃基於其對卷內事證之理解
    、研判而為職權行使。查本案係抗告人對被告陳朝建等人提
    起自訴，而於110年3月4日繫屬原審法院，抗告人在提起自
    訴之同時，除具狀陳明其自訴之事實及理由外，亦提供相關
    譯文、新聞稿等資料供原審參酌，其後復提出抗告人受訪影
    片光碟、逐字譯文等資料供原審佐參，另被告陳朝建等人亦
    向原審提出陳報狀、新聞稿等相關資料為憑；而本案承審法
    官依刑事訴訟法第326條規定，訂於第一次審判期日期前即1
    10年4月21日行訊問自訴人（即抗告人）之程序，然抗告人
    及自訴代理人經傳均未到庭，嗣承審法官即訂於同年9月1日
    行審判程序，惟因被告陳朝建等人經合法傳喚無正當理由均
    未到庭，承審法官乃依刑事訴訟法第306條「法院認為應科
    拘役、罰金或應諭知免刑或無罪之案件，被告經合法傳喚無
    正當理由不到庭者，得不待其陳述逕行判決」之規定，當庭
    諭知為一造辯論等情，業經本院核閱本案卷宗無訛。足見承
    審法官係在獲悉、掌握卷內相關事證後，基於對於卷內事證
    之理解、研判，經斟酌結果而為上述訴訟程序之排定，此係
    其訴訟進行、指揮職權之適法行使；倘抗告人認猶有傳喚證
    人、調查證據等之必要，仍可於審判程序當庭提出，而由承
    審法官審酌取捨，當無礙抗告人訴訟上之權益，自不能僅因
    抗告人主觀上臆測承審法官進行審判程序之結果可能對其不
    利，即遽憑為其將受不公平裁判之論據。是抗告人所執各端
    ，無非係就承審法官進行、指揮訴訟表達不滿，而認承審法
    官執行職務有偏頗之虞，核屬自己主觀之感受與判斷，在客
    觀上尚難足以使人懷疑承審法官有不能公平執行職務之情事
    ，即無足認有何執行職務有偏頗之虞，與刑事訴訟法第18條
    第2款聲請法官迴避之要件不符。
五、綜上所述，原審裁定駁回抗告人法官迴避之聲請，經核於法
    並無不合。抗告意旨仍執前詞，主張承審法官執行職務有偏
    頗之虞，任意指摘原裁定不當，自非可取，核其抗告為無理
    由，應予駁回。
據上論斷，依刑事訴訟法第412條，裁定如主文。
中　　華　　民　　國　　111 　年　　1 　　月　　10　　日
　　　　　　　　　刑事第九庭  審判長法　官  潘翠雪
　　　　　　　　　　　　　　　　　  法　官  陳俞婷
　　　　　　　　　　　　　　　　　  法　官  陳信旗
以上正本證明與原本無異。
不得再抗告。
                                    書記官  董佳貞
中　　華　　民　　國　　111 　年　　1 　　月　　10　　日